【裁判字號】    97,交訴,101
【裁判日期】    970911
【裁判案由】    公共危險等
【裁判全文】
臺灣彰化地方法院刑事判決             97年度交訴字第101號
公  訴  人  臺灣彰化地方法院檢察署檢察官
被      告  甲○○
上列被告因公共危險等案件，經檢察官提起公訴（97年度偵字第
5640號），本院就公共危險部分依簡式審判程序判決如下：
    主  文
甲○○犯肇事致人傷害逃逸罪，處有期徒刑陸月，如易科罰金，
以新臺幣壹仟元折算壹日。緩刑參年。
    事  實
一、甲○○於民國97年5月27日22時10分許，駕駛車牌號碼1025
    ─LK號自小貨車，沿彰化縣花壇鄉○○路由南往北方向行駛
    ，途經彰員路2段886號前時，本應注意車前狀況，隨時採取
    必要之安全措施，且行車速度不得超過規定之最高速限，而
    依當時天候晴、夜間有照明、柏油路面乾燥、無缺陷、無障
    礙、視距良好等情況，並無不能注意之情事，竟疏未注意及
    此，且貿然以時速約50至60公里之速度超速行駛 (該路段速
    限為時速50公里)，適有行人乙○○及丙○○同向行走在前
    ，甲○○所駕駛之上開自小貨車乃自後方先撞及乙○○後又
    撞及丙○○，使乙○○及丙○○均倒地，乙○○因而受有頭
    部外傷併前額撕裂傷、左肩挫傷、右足撕裂傷與右前臂挫傷
    及擦傷之傷害；丙○○因而受有臀部受傷之傷害（過失傷害
    部分業據被害人乙○○、丙○○均撤回告訴，由本院另為不
    受理判決）。詎甲○○於駕駛上開動力交通工具肇事，致乙○○及丙○○受傷後，竟未報警處理及對乙○○、丙○○實
    施救護或為其他必要之措施，而另基於肇事逃逸之犯意，駕
    駛上開自小貨車逃離現場，嗣經警循線查悉上情。
二、案經彰化縣警察局彰化分局報告臺灣彰化地方法院檢察署檢
    察官偵查起訴。
    理  由
一、本案被告甲○○所犯係死刑、無期徒刑、最輕本刑為3年以
    上有期徒刑以外之罪，其於準備程序就前揭被訴事實為有罪
    之陳述，經受命法官告知簡式審判程序之旨，並聽取被告與
    公訴人之意見後，本院認無不得或不宜改依簡式審判程序進
    行之處，爰依刑事訴訟法第273條之1第1項、第284條之1，
    裁定本案由受命法官獨任進行簡式審判程序。
二、訊據被告甲○○對於上揭肇事逃逸之事實供認不諱，並經證
    人即被害人乙○○、丙○○於警詢及偵查中證述綦詳，復有
    道路交通事故現場圖、道路交通事故調查報告（一）、（二
    車籍查詢基本資料各1份、財團法人彰化基督教醫院診斷證
    明書2紙及照片14張附卷可稽。按汽車駕駛人駕駛汽車肇事
    致人受傷或死亡，應即採取救護或其他必要措施，並向警察
    機關報告，不得駛離或逃逸，道路交通管理處罰條例第62條
    第1項定有明文。又因道路交通事故之發生，常非於己之鄰
    親家里，時有告救不能情事，乃科以肇事者須即採取救護或
    其他必要措施，並應向警察機關報告之法定義務，以防因就
    醫延誤致生無謂傷亡，並俾得通知傷亡者家屬到場，以明責
    任，是凡肇事人於行車肇事致人受傷或死亡，未即採取救護
    或其他必要措施，並向警察機關報告，即駕車逃逸者，均應
    依該規定處罰，至其嗣後是否受刑事訴追及已否與被害人達
    成民事和解，賠償損失，對其應受處罰乙節，並不生影響。
    職是之故，汽車駕駛人駕駛汽車肇事，不論其責任之歸屬為
    何，即有義務留在肇事現場，採取救護或其他必要措施，並
    向警察機關報告，以維護他人之生命與其他用路人之交通安
    全。其立法目的，既係促使駕駛人於肇事致死傷後，能對被
    害人即時救護，報告警察機關，以減少死傷，是該罪之成立
    祇以行為人有駕駛動力交通工具肇事，致人死傷而逃逸之事
    實為已足，至行為人之肇事有否過失，則非所問（最高法院
    92年度臺上字第4468號刑事判決參照）。本件被告駕駛車輛
    撞及行人乙○○、丙○○，致乙○○、丙○○倒地，是被告
    應對被害人乙○○、丙○○當場受有傷害已有認識，其竟未
    採取救護或其他必要措施，並向警察機關報告，即駕駛前開
    自小貨車離去，其肇事逃逸已甚灼然，足徵被告之任意性自
    白與事實相符，可以採信。綜上，本件事證明確，被告肇事
    逃逸之犯行，堪以認定，應予依法論科。
三、核被告甲○○所為，係犯刑法第185條之4肇事致人傷害逃逸
    罪。另被告所犯上開肇事逃逸罪名既經立法者置於刑法公共
    危險罪章之列，顯見其偏重於社會公共安全法益之保護，而
    與重在保護個人生命、身體安全之遺棄罪迥然有別（最高法
    院93年度臺上字第6513號刑事判決參照），自不能以受傷或
    死亡人數之多寡計算罪數。是以被告縱令駕車肇事導致被害
    人乙○○、丙○○2人分別成傷，且未經救援即擅自逃逸，
    其所侵害者仍屬單一社會法益而為一罪，附此敘明。爰審酌
    被告駕車肇事致人受傷，竟未給予傷者必要之救助，或迅速
    報警處理，反逃逸離去，陷被害人於求援無著及求償無門之
    危險，行為可訾，應予非難，惟念其犯後坦承犯行，且已與
    被害人乙○○、丙○○就過失傷害部分達成和解，此有本院
    卷附調解筆錄1份可憑，犯後態度尚屬良好，暨其素行、犯
    罪動機、目的、手段、生活狀況及智識程度等一切情狀，量
    處如主文所示之刑，並諭知易科罰金之折算標準，以示懲儆
    。末查被告前未曾受有期徒刑以上刑之宣告，有臺灣高等法
    院被告前案紀錄表及臺灣彰化地方法院檢察署刑案資料查註
    紀錄表各1份在卷可稽，且已與被害人乙○○、丙○○達成
    民事和解，有前揭調解筆錄附卷可考，其因一時失慮，致罹
    刑章，經此偵審科刑之教訓後，當知所警惕，信無再犯之虞
    ，本院綜核各情，認所宣告之刑，以暫不執行為適當，併依
    刑法第74條第1項第1款規定，予以宣告緩刑3年，以啟自新
    。
據上論斷，應依刑事訴訟法第273條之1第1項、第299條第1項前
段，刑法第185條之4、第41條第1項前段、第74條第1項第1款，
判決如主文。
本案經檢察官陳茂榮到庭執行職務。
中    華    民    國    97    年    9    月    11    日
                  交通法庭           法  官  尚安雅
以上正本證明與原本無異。
如不服本判決，應於判決送達後10日內，向本院提出上訴書狀，
上訴書狀應「敘述具體上訴理由」，並按他造當事人之人數附繕
本。「切勿逕送上級法院」。
告訴人或被害人對於判決如有不服具備理由請求檢察官上訴者，
其上訴期間之計算係以檢察官收受判決正本之日期為準。
中    華    民    國    97    年    9    月    15    日
                                     書記官  陳文俊
附錄本案論罪科刑法條全文：
中華民國刑法第185條之4
（肇事遺棄罪）
駕駛動力交通工具肇事，致人死傷而逃逸者，處 6 月以上 5 年
以下有期徒刑。


司法院資訊處製作；財團法人民間司法改革基金會備份。
